臺灣新北地方法院板橋簡易庭民事簡易判決
110年度板簡字第1619號
原      告  丁家樺  



被      告  石國祥  



訴訟代理人  劉純增律師
複  代理人  陳文福  
上列當事人間請求返還價金事件，本院於中華民國111年6月23日
言詞辯論終結，判決如下：
    主      文
被告應給付原告新臺幣叁拾肆萬伍仟元，及自民國一一○年六月
二十一日起至清償日止，按週年利率百分之十五計算之利息。
訴訟費用新臺幣叁仟柒佰伍拾元由被告負擔。
本判決得假執行。
    事實及理由
一、原告主張：
    原告經由訴外人張少光介紹而認識被告，因被告欲讓與其所
    經營「海之味有限公司」（下稱系爭公司）之經營權（下稱
    系爭經營權），雙方於民國108年7月23日在系爭公司位於新
    北市之倉庫見面，原告將名片交付於被告後，雙方討論系爭
    經營權轉讓事宜後，被告表示願以新臺幣（下同）200萬元
    出售系爭經營權，原告表示原則同意，但須待清點冷凍庫存
    及計算設備殘餘價值，才能確認最後價金數額，經討論後由
    被告列明清單品項數量後再來核對，然被告向原告表示系爭
    倉庫為承租，需繳納相關費用，要求原告先準備頭期款作為
    買賣定金，原告同意並請其再通知匯款金額，經被告計算後
    由介紹人張少光告知頭期款為34萬5,000元，原告於108年7
    月25日將34萬5,000元（下稱系爭款項）匯入被告所申辦，
    臺灣企銀錦和分行帳號00000000000號帳戶（下稱系爭帳戶
    ），詎被告於系爭款項匯入後突反悔表示不願意轉讓系爭經
    營權，並表示已將系爭款項交付介紹人即訴外人張少光，不
    願返還系爭款項，原告始知受騙，本件兩造間有轉讓系爭經
    營權之約定，因被告反悔不願意出售主張解除買賣契約，原
    告亦同意解除契約，是本件解除買賣契約後依民法第259條
    第2款，被告應負回復原狀之義務而將價金返還原告，況本
    件被告受有定金345,000元，解除契約後即屬無法律上原因
    受有利益，致原告受有損害，原告依不當得利規定，自得請
    求被告返還買賣價金。從而，原告依民法第259條第2款、不
    當得利或侵權行為損害賠償之規定請求擇一判命被告返還系
    爭款項，並聲明：被告應給付原告345,000元，及自起訴狀
    繕本送達之翌日起日起至清償日止，按週年利率百分之5計
    算之利息。
二、被告則以：
    兩造並不熟識，原告僅係被告與張少光於108年7月23日討論
    買賣過程在場而已，原告亦未表明為系爭經營權之買方，本
    件係張少光與被告間之交易，原告並不具有提出本件訴訟之
    權，當事人不適格。另被告確實收到系爭款項，但認係由買
    方張少光所支付，後來合作不成，被告即將系爭款項退還張
    少光。並聲明：原告之訴駁回。
三、不爭執事項
㈠、原告將34萬5,000元（下稱系爭款項）匯至系爭帳戶(見本院
    卷第117頁）。
四、本件爭點：
㈠、兩造間有無買賣契約？該契約有無解除？
　⒈兩造間並未就系爭經營權成立買賣契約
　　按稱買賣者，謂當事人約定一方移轉財產權於他方，他方支
    付價金之契約。當事人就標的物及其價金互相同意時，買賣
    契約即為成立；當事人主張有利於己之事實者，就其事實有
    舉證之責任，民法第345條及民事訴訟法第277條本文分別定
    有明文。本件原告主張兩造間就系爭經營權存有買賣契約乙
    節，為被告否認，依前揭規定，自應由原告就兩造就系爭經
    營權存有買賣契約之事實，負舉證責任，合先敘明。
　⒉查，原告以民事起訴狀稱：兩造於108年7月23日討論系爭經
    營權轉讓事宜，被告稱願以200萬元出售系爭經營權，原告
    表示原則同意，但須待清點冷凍庫存級計算設備殘餘價值，
    方能確認最後買賣價金數額等內容（見本院卷第11至13頁）
    ，及原告於本院言詞辯論時自陳：僅與被告碰面協商，相約
    再補簽契約時被告就未到，伊願出價200萬元，但須再確認
    存貨決定最終之契約金額，系爭款項係與屋主換約、押金、
    租金及冷凍車之費用，應屬定金，待確認契約金額後再將系
    爭款項轉為價金等內容（見本院卷第116頁），足認兩造僅
    就系爭經營權買賣事宜初步討論，未就系爭經營權轉讓之價
    金、標的物之內容達成共識。至原告匯入系爭帳戶之系爭款
    項，參諸被告所提被告與張少光間之簽收字據記載：張少光
    於108年7月25日匯入系爭款項，因合作計畫取消，被告將系
    爭款項退還張少光等內容（見本院卷第91頁），並未提及原
    告，被告抗辯系爭經營權買賣之約定係存在被告與張少光，
    核屬有據，原告復未能舉證兩造間就系爭經營權存有買賣契
    約，應認兩造未就系爭經營權成立買賣契約，被告自無從解
    除該買賣契約。
㈡、原告依民法第259條第2款請求返還價金有無理由？
　　兩造間就系爭經營權無買賣契約，亦無從解除該契約，業經
    本院認定如前，則原告依民法第259條第2款規定請求返還系
    爭款項，自屬無據。
㈢、原告請求被告返還不當得利，有無理由？
　　按無法律上之原因而受利益，致他人受損害者，應返還其利
    益。雖有法律上之原因，而其後已不存在者，亦同，民法第
    179條定有明文。兩造間就系爭經營權並未存有買賣契約或
    其他債權契約，業如前述，則被告以其所有之系爭帳戶收受
    原告匯入之系爭款項，自屬不當得利，原告依179條前段規
    定請求被告返還系爭款項，自屬有據。
㈣、被告是否應負侵權行為損害賠償責任？
　　原告請求法院擇一請求權為有利原告之判決（見本院卷第10
    7頁），原告得依不當得利之法律關係請求被告返還系爭款
    項，業如前述，本院即無庸審酌被告是否應就系爭款項負侵
    權行為損害賠償責任，附此敘明。
㈤、綜上，原告依不當得利之法律關係請求被告返還系爭款項，
    核屬有據。　　
五、末按給付無確定期限者，債務人於債權人得請求給付時，經
    其催告而未為給付，自受催告時起，負遲延責任。其經債權
    人起訴而送達訴狀，或依督促程序送達支付命令，或為其他
    相類之行為者，與催告有同一之效力；遲延之債務，以支付
    金錢為標的者，債權人得請求依法定利率計算之遲延利息；
    應付利息之債務，其利率未經約定，亦無法律可據者，週年
    利率為5％，民法第229條第2項、第233條第1項前段及第203
    條分別定有明文。查，原告所提民事起訴狀繕本於110年6月
    10日寄存於被告戶籍地之警察機關，有本院送達證書可稽（
    見本院卷第47頁），依民事訴訟法第138條第2項規定，自
　　110年6月20日生送達之效力，原告自得請求被告給付自該狀
    送達翌日即110年6月21日起至清償日止，按週年利率5％計算
    之利息。至原告逾此範圍請求自108年7月25日起算之利息，
    則屬無據。　　　
六、綜上所述，原告依民法不當得利法律關係請求被告應給付原
    告345,000元，及自110年6月21日起至清償日止，按週年利
    率百分之5計算之利息，為有理由，應予准許。本件係就民
    事訴訟法第427條1項訴訟適用簡易程序所為被告敗訴之判決
    ，爰依同法第389條第 1項第3款規定，職權宣告假執行。
七、本件事證已臻明確，兩造其餘主張、陳述及所提證據，經審
    酌與本院前揭判斷不生影響，毋庸逐一審酌，併此敘明。　
八、訴訟費用負擔之依據：民事訴訟法第78條。本件訴訟費用額
    ，依後附計算書確定如主文第2項所示金額。　　　
中　　華　　民　　國　　111 　 年　　7　　月　　22　　日
                  臺灣新北地方法院板橋簡易庭
                    法  官  吳孟竹
      計    算    書
項        目          金      額（新臺幣）      備    註
第一審裁判費               3,750 元
合        計               3,750 元
以上正本係照原本作成。
如不服本判決，應於送達後20日內，向本院提出上訴狀並表明上
訴理由，如於本判決宣示後送達前提起上訴者，應於判決送達後
20日內補提上訴理由書（須附繕本）。
如委任律師提起上訴者，應一併繳納上訴審裁判費。
中　　華　　民　　國　　111 　 年　　7　　月　　22　　日
                   書記官 李庭君